【裁判字號】    89,交易,745
【裁判日期】    900606
【裁判案由】    過失致死等
【裁判全文】
臺灣臺中地方法院刑事判決                        八十九年度交易字第七四五號
    公  訴  人  臺灣台中地方法院檢察署檢察官
    被      告  乙○○
                甲○○
    右  一  人
    選任辯護人  陳水亮
右列被告等因過失致死等案件，經檢察官提起公訴（八十九年度偵字第一七六五四號
），本院判決如左：
    主  文
乙○○因過失致人於死，處有期徒刑壹年肆月。緩刑肆年。
甲○○無罪。
    事  實
一、乙○○於民國八十九年五月二十九日凌晨二時五十分許，騎乘車牌號碼ＯＢＱ─
    七五一號重型機車搭載未戴安全帽之蕭育芳，沿台中市○○路由北往南方向行駛
    ，途經設有交通號誌且時速限制為每小時四十公里之大雅路與育德街交岔路口直
    行時，本應依規定速限行車；且應遵守燈光號誌之指示；並應注意車前狀況及隨
    時採取必要之安全措施，以防止危險之發生，而依當時天侯晴天、夜間有照明、
    路面乾燥、無障礙物、視距良好之情形下，並無不能注意之情事，詎竟疏未注意
    及此，非但以時速約六、七十公里超速行駛；且轉頭與與蕭育芳講話，而未注意
    前方號誌燈己轉為紅燈仍貿然闖越；復未注意育德街由西往東方向有綠燈前行欲
    左轉大雅路正進入路口由甲○○駕駛之車牌號號碼ＰＤ─二一０二號自小客車，
    及至轉回頭時，已無法採取適當之安全措施，致閃煞不及重型機車車頭在大雅路
    內側快車道上猛烈撞擊甲○○所駕駛之自小客車左前車門，造成蕭育芳倒地後頭
    部碰撞地面，並因而受有頭部外傷等致命傷害，經送醫急救，延至同年六月四日
    凌晨一時五十分許，因顱內出血併腦挫傷不治死亡。
二、案經台中市警察局第二分局報請台灣台中地方法院檢察署檢察官相驗後自動檢舉
    偵查起訴。
    理  由
甲、被告乙○○部分：
一、訊據被告乙○○對於在右揭時地騎乘機車搭載被害人蕭育芳，與被告甲○○發生
    車禍致被害人死亡之事實，除否認有闖越紅燈，辯稱：伊通過路口當時之號誌燈
    為綠燈外，餘均坦白承認，核與被告甲○○之供述情節除車禍發生原因外大致相
  符，並經證人即車禍當時騎乘機車行駛於被告乙○○車後之白越欽於警訊、檢察
    官八十九年六月二十七日偵查、本院九十年三月十六日訊問時證述明確，復有道
    路交通事故調查報告表、現場暨車損照片在卷可資佐證。而被害人確係因本件交
    通事故受有頭部外傷等致命傷害，致顱內出血併腦挫傷不治死亡，業經臺灣臺中
    地方法院檢察署檢察官督同檢驗員相驗明確，製有勘驗筆錄、相驗屍體證明書及
    驗斷書在卷足憑。按行車速度，依標誌之規定；汽車行駛至交岔路口，應遵守燈
    光號誌之指示；汽車行駛時，駕駛人應注意車前狀況，並隨時採取必要安全措施
    ，道路交通安全規則第九十三條第一項、第一百零二條第一項第二款、第九十四
    條第三項分別定有明文。被告乙○○係領有重型機車駕駛執照之之駕駛人，有駕
    駛執照影本一件在卷可稽，前開交通規則為其應注意，而依肇事當時天侯晴天、
    夜間有照明、路面乾燥、無障礙物、視距良好 (見右開道路交通事故調查報告表
    )之情形下，殊無不能注意之情事。而本件肇事之台中市○○路與育德街口，係
    設有交通號誌且時速限制為每小時四十公里之交岔路口，有前開道路交通調查報
    告表可憑，則被告乙○○騎乘機車行駛至該時速限制四十公里之路段時，在無不
    能注意之情形下，自應依規定速限行車；且應遵守燈光號誌之指示；並應注意車
    前狀況及隨時採取必要之安全措施，以防止危險之發生。惟據被告乙○○於本院
    九十年三月十六日訊問時供陳：「當時我載蕭育芳走大雅路進入交岔路口要直行
    ，我當時時速約六、七十公里，我在進入路口之前我是有回過頭和蕭育芳聊天，
    我剛把頭轉過來時就撞到了．．．」等語，足見被告乙○○確實超速行駛，且未
    注意車前狀況。其次，車禍當時，被告乙○○騎乘機車所行駛之台中市○○路方
    向之號誌燈為紅燈，被告甲○○駕駛自小客車所行駛之育德街之號誌燈為綠燈之
    事實，業據被告甲○○供陳明確；又依被告乙○○於本院前揭訊問期日之供述，
    被告乙○○在進入路口前正轉頭與被害人講話，被告乙○○應難以查悉前方路口
    號誌燈之情形；況且被告乙○○於八十九年六月四日警訊時即供陳：「．．．當
    時燈號為何，我沒注意，所以不清楚」等語，則被告乙○○在發生車禍伊始警員
    調查時，既不知號誌燈為何，嗣後竟反能知悉其行駛之路口號誌燈為綠燈，實與
    常理有違；雖被告乙○○於前揭訊問期日時另辯稱：係車禍後一、二天經證人白
    越欽在醫院告知，始知悉為綠燈云云，惟證人白越欽於本院同日訊問期日作證時
    則堅決否認上情，且被告乙○○製作警訊筆錄之八十九年六月四日，亦在其所供
    車禍發生後一、二天 (即八十九年五月三十或三十一日)之後，何以被告乙○○
    當時仍堅稱不知號誌燈為何，被告乙○○該部分之辯詞，殊屬無據，本院綜合上
    情，認為應以被告甲○○之供述為可採。因此，本件車禍之發生，顯係被告乙○
    ○騎乘機車搭載被害人行經設有交通號誌且時速限制為每小時四十公里之台中市
    ○○路與育德街口時，以時速約六、七十公里超速行駛；且轉頭與與被害人講話
    ，而未注意前方號誌燈己轉為紅燈仍貿然闖越；復未注意育德街由西往東方向有
    綠燈前行欲左轉大雅路正進入路口由被告甲○○駕駛之自小客車，及至轉回頭時
    ，已無法採取適當之安全措施，致閃煞不及重型機車車頭在台中市○○路內側快
    車道上猛烈撞擊被告甲○○所駕駛之自小客車左前車門，造成被害人倒地受有右
    述傷害送醫不治死亡，堪以認定，是被告乙○○就本件事故之發生顯有過失，且
    被害人因本件車禍死亡，與被告乙○○之過失行為間，並有相當之因果關係。雖
    被害人受騎乘機車之被告乙○○搭載，本應依規定戴安全帽 (道路交通安全規則
    第八十八條第五款)，惟被害人當時並未戴安全帽，業據被告乙○○供明，並有
    道路交通事故調查報告表可查，致被害人於發生車禍後，頭部碰撞地面受傷造成
    顱內出血併腦挫傷不治死亡，被害人就本件事故之發生，自亦有疏失之處，然未
    能因此解免被告乙○○刑責。至於證人白越欽於檢察官八十九年六月二十七日訊
    問時證稱：「．．．當時燈號我們從大雅路直走方向是綠燈，到育德街口，我看
    到有車出來就煞車」云云，而證人白越欽之上開證述，雖易使人誤以為被告乙○
    ○所騎乘機車方向之號誌燈為綠燈，惟證人白越欽於本院九十年三月十六日訊問
    時就檢察官訊問之內容已澄清證稱：「 (駛入交岔路口時號誌為何？)我沒有看
    到，我本來在騎的路口都是綠燈，但發生車禍的路口是不是綠燈我沒有看到」；
    「(問：為何在偵查時說當時是綠燈？我不是在說發生車禍的這個路口」等語，
    是證人白越欽於檢察官訊問時之證述，亦不得作為有利於被告乙○○之判斷。因
    而事證明確，被告乙○○之犯行堪以認定，應予依法論科。
二、被告乙○○因駕車之過失致被害人死亡，核其所為，係犯刑法第二百七十六條第
    一項之過失致人於死罪。被告乙○○已與被害人家屬達成民事和解，賠償金額亦
    已清償完畢，有台中縣烏日鄉調解委員會調解書一份在卷可考。爰審酌被告乙○
    ○之過失程度非輕，導致被害人因本件車禍事故死亡無可彌補之後果，被害人與
    有過失，被告乙○○犯後已與被害人家屬達成民事和解並清償完畢，犯後態度尚
    佳等一切情狀，量處如主文所示之刑，以資懲儆。末查被告乙○○未曾受有期徒
    刑以上刑之宣告，有台灣高等法院被告全國前案紀錄表及臺灣臺中地方法院檢署
    刑案資料查註紀錄表在卷可稽，本次所犯係過失行為，且又與被害人家屬達成民
    事和解，被告乙○○經此判刑教訓，當知謹慎而無再犯之虞，被告乙○○所宣告
    之刑，以暫不執行為適當，爰併宣告緩刑四年，以勵自新。
乙、被告甲○○部分：
一、公訴意旨略以：被告甲○○自八十九年五月二十八日晚上九時許起，在台中市○
    ○路某餐廳與朋友一起喝啤酒，飲畢已不能安全駕駛動力交通工具，仍執意駕駛
    車牌號碼ＰＤ─二一○二號自小客車，於同年月二十九日凌晨二時五十分許，沿
    台中市○○街，由西往東，行駛至該街與大雅路交岔路口左轉彎。被告甲○○本
    應注意汽車駕駛人飲酒後其吐氣所含酒精成份超過每公升○點二五毫克以上者，
    不得駕車；及汽車行駛時，駕駛人應注意車前狀況，並隨時採取必要之安全措施
    。此依當時情形，為其所能注意，又無不能注意之情事，竟疏於注意，見路口係
    綠燈即貿然以時速約三、四十公里駛進交岔路口，遭沿台中市○○路由北往南方
    向，未靠右行駛，又未注意車前狀況，並超速闖越紅燈之由被告乙○○所騎乘之
    ＯＢＱ─七五一號附載被害人蕭育芳之機車撞及左前車門處，被害人蕭育芳因此
    顱內出血併腦挫傷、頭部外傷，經送醫後延至同年六月四日凌晨一時五十分不治
    死亡。因認被告甲○○涉有刑法第一百八十五條之三酒後駕車公共危險、同法第
    二百七十六條第一項之過失致死罪嫌。
二、被訴酒後駕車公共危險部分：
(一)、按犯罪事實應依證據認定之，無證據不得推定其犯罪事實；又不能證明被告犯
      罪或其行為不罰者，應諭知無罪之判決，刑事訴訟法第一百五十四條第三百
      零一條第一項分別定有明文。
(二)、公訴人認被告甲○○涉犯酒後駕車之公共危險罪嫌，無非以被告甲○○於偵查
      中供述酒後駕車及酒測結果為０、三六毫克，為主要論據。訊據被告甲○○對
      於右揭酒後駕車並肇事之事實固不爭執，並有酒精測定值測試紙在卷可資佐證
      。惟被告甲○○堅決否認有何公共危險之犯行，辯稱：喝酒對開車並無影響等
      語。經查：按體內酒精含量由開始飲酒時的０％，依飲酒量漸漸累積增加，在
      完成飲酒時體內酒精含量達到最高，隨後依代謝率逐漸代謝，至於體內酒精含
      量倒推計算代謝率，依交通部運輸研究所於七十七年八月間針對國人進行實驗
      研究指出為每小時每公升０．０六二八毫克 (引自陳高村著吐氣中酒精含量倒
      推計算過程一文)。依被告甲○○於警訊時之供述及卷附酒精測定值測試紙所
      示，被告甲○○於肇事之八十九年五月二十九日凌晨二時五十分許前已駕車行
      駛約二十分鐘，而警員係於同日凌晨四時十五分許對被告甲○○進行測試，被
      告甲○○酒精濃度測定值為每公升０˙三六毫克，則被告甲○○分別自駕車時
      、車禍發生時至酒測之時間各相距達一小時又四十五分鐘、一小時又二十五分
      鐘，依前揭國人體內酒精含量之代謝率計算，被告甲○○於駕車之始及車禍發
      生時體內所含酒精濃度應分別僅達每公升０˙四七毫克、０．四五毫克 (駕車
      時酒精濃度之計算試為：0.36mg/l+0.0628mg/lx1.75hr= 0.47mg/l；車禍發生
      時酒精濃度之計算試為：0.36mg/l+0.0628mg/lx1.42hr= 0.45mg/l )，被告甲
      ○○駕車及車禍時之酒精濃度呼氣顯均未達法務部函示之每公升０．五五毫克
      以上不能安全駕駛動力交通工具標準。再者，證人即至現場處理警員丁○○於
      本院九十年四月十八日訊問時證稱：「 (問：被告甲○○精神狀態如何？)好
      像有喝酒，但是她還能描述車禍的情形，看起來沒有酒醉的現象，走路也不會
      顛顛倒倒的，講話也沒有酒醉的樣子．．．」等語；又證人即至醫院對被告實
      施酒測之警員丙○○於本院九十年三月十六日訊問時亦證稱：「 (問：被告甲
      ○○精神狀況如何？)在急診室有做酒精測試，看不出來有酒醉的情形，當時
      他講話很清楚，人是躺著在處理傷口，所以不知到她走路的情況」等語，則參
      諸被告甲○○於肇事後警方調查時，意識清醒，走路無搖晃等酒醉現象之情況
      證據以觀，益足見被告甲○○雖有飲酒，然尚未達不能安全駕駛動力交通工具
      之程度甚明。被告甲○○所辯，應可採信。本件被告甲○○酒後駕車之行為，
      核與刑法第一百八十五條之三服用酒類，不能安全駕駛動力交通工具而駕駛罪
      嫌之構成要件不該當，自難繩以該公共危險罪責，就該部分，應為被告甲○○
      無罪之諭知。
三、被訴過失致死部分：
(一)、按刑法上之過失，其過失行為與結果間，在客觀上有相當因果關係始得成立，
      所謂相當因果關係，係指依經驗法則，綜合行為當時所存在之一切事實，為客
      觀之事後審查，認為在一般情形下，有此環境、有此行為之同一條件，均可發
      生同一之結果者，則該條件即為發生結果之相當條件，行為與結果即有相當之
      因果關係，反之，若在一般情形下，有此同一條件存在，而依客觀之審查，認
      為不必皆發生此結果者，則該條件與結果不相當，不過為偶然之事實而已，其
      行為與結果間即無相當因果關係。汽車駕駛人依規定遵守交通規則行車時，得
      信賴其他汽車駕駛人亦能遵守交通規則，故關於他人違規行為所導致之危險，
      僅就可預見，且有充足時間可採取適當之措施以避免結果之發生時，負其責任
      ，對於他人突發不可知之違規行為並無防止之義務；又刑法上之過失犯，以行
      為人對於犯罪結果之發生按其情節應注意，並能注意，而不注意者，始克相當
      ，若事出突然，依當時情形，不能注意時，縱有結果發生，仍不得令負過失責
      任。所謂信賴原則，指行為人在社會生活中，於從事某種具有危險性之特定行
      為時，如無特別情事，在可信賴被害者或其他第三人亦會相互配合，謹慎採取
      適當行動，以避免發生危險之適當場合，倘因被害者或其他第三人之不適當行
      動，而發生事故造成損害之結果時，該行為人不負過失責任，依此一原則，汽
      車駕駛人應可信賴參與交通行為之對方，亦將同時為必要之注意，相互為遵守
      交通秩序之適當行為，而無考慮對方將會有違反交通規則之不當行為之義務，
      。故汽車駕駛人如已遵守交通規則且為必要之注意，縱有死傷結果之發生，其
      行為仍難認有過失可言 (最高法院七十六年台上字第一九二號判例、八十七年
      度台上字第二四五七號、八十八年度台上字第一八五二號判決意旨參照)。
(二)、公訴人認被告甲○○涉犯過失致死罪嫌，無非以被告甲○○飲酒後體內酒精含
      量為每公升０．三六毫克，已逾不得駕車之每公升○．二五毫克標準，並已達
      不能安全駕駛動力交通工具之程度；且被告車甲○○未注意車前狀況，並隨時
      採取必要之安全措施，見路口係綠燈即貿然以時速約三、四十公里駛進交岔路
      口致肇事為主要論據。訊據被告甲○○固供承於右揭時地駕駛自小客車，與騎
      乘機車搭載被害人之被告乙○○發生車禍致被害人死亡之事實，惟被告甲○○
      堅決否認有何過失致死犯行，辯稱：本件車禍之發生與飲酒並無關係；當時伊
      依綠燈指示左轉，係被告乙○○闖紅燈始遭撞擊，伊無法防範，亦無過失等語
      。經查：被告甲○○於肇事之前雖有飲酒，酒測結果並為０、三六毫克，固高
      於道路交通安全規則第一百十四條第二款不得駕車之每公升○．二五毫克標準
      ，惟被告甲○○車禍當時尚未達不能安全駕駛動力交通工具之程度，業已詳述
      如前；且被告甲○○酒測之結果超逾不得駕車之標準，雖有違相關規定，但此
      於本件車禍之發生，自客觀事後之審查，尚不必然皆會導致此一車禍結果之發
      生，自難謂被告甲○○酒後駕車之違規行為與車禍之發生或被害人之死亡間有
      相當因果關係。其次，本件車禍之發生，係被告乙○○騎乘機車搭載被害人行
      經設有交通號誌且時速限制為每小時四十公里之台中市○○路與育德街口時，
      以時速約六、七十公里超速行駛；且轉頭與與被害人講話，而未注意前方號誌
      燈己轉為紅燈仍貿然闖越；復未注意台中市○○街由西往東方向有綠燈前行欲
      左轉大雅路正進入路口由被告甲○○駕駛之自小客車，及至轉回頭時，已無法
      採取適當之安全措施，乃閃煞不及重型機車車頭在台中市○○路內側快車道上
      猛烈撞擊被告甲○○所駕駛之自小客車左前車門所致，亦已敘述同前；又依被
      告甲○○於警訊時之供述，其行經肇事路口之時速約四十公里等語；另本件車
      禍之撞擊點，係在台中市○○路內側快車道處 (約在道路交通事故調查報告表
      內載油漬處附近)，距被告甲○○所行駛之育德街路口停止線約二十公尺 (依
      道路交通事故調查報告表之記載計算)，則被告甲○○依綠燈號誌之指示，以
      四十公里之時速進入路口時，被告乙○○所騎乘之機車距離路口至少應超逾三
      十公尺 (以時速六十公里計算)，且被告甲○○自進入路口至發生車禍之時間
      僅約為一．八秒，而被告甲○○駕車進入交岔路口時，對前方交岔路口內之車
      輛動態固應注意，惟尚難苛求其能注意及左方距離交岔路口尚有三十公尺以上
      由被告乙○○所騎乘之機車，更遑論能預見被告乙○○竟會以高達六、七十公
      里之時速超速行駛，並違規闖紅燈衝入路口。再進一步言，參諸交通部頒汽車
      行駛距離及反應距離一覽表所載，一般駕駛人之平均反應力，約四分之三秒即
      ０．七五秒，因此，縱認被告甲○○於進入路口時即已發現由被告乙○○所騎
      乘之機車，惟扣除反應時間後，被告甲○○在事出突然之慌亂情形下，亦難期
      其於短短約一．０五秒之時間內，即能採取適當之閃避行為而加以防範。揆諸
      上開說明，被告甲○○已依道路交通安全規則為一般之注意並依實際情況而為
      特別之注意，且合理信賴被告乙○○亦能遵守交交通規則，同時為必要之注意
      ，謹慎採取適當行動，其對於被告乙○○超速行駛，並擅闖紅燈衝入路口之違
      規尚無預防之義務，被告甲○○自無過失可言，就該部分亦應為被告甲○○無
      罪之諭知。
據上論斷，應依刑事訴訟法第第二百九十九條第一項前段、第三百零一條第一項，刑
法第二百七十六條第一項、第七十四條第一款，罰金罰鍰提高標準條例第一條前段，
判決如主文。
中      華      民      國      九十      年      六      月    六      日
                                臺灣臺中地方法院交通法庭
                                    法  官  劉長宜
右正本證明與原本無異。
如不服本判決，應於判決送達後十日內向本院提出上訴狀，上訴於臺灣高等法院臺中
分院( 須附繕本 )。
                          書記官
中      華      民      國      九十      年      六      月    十二    日
附錄本案論罪科刑法條全文：
刑法第二百七十六條第一項
因過失致人於死者，處二年以下有期徒刑、拘役或二千元以下罰金。


司法院資訊處製作；財團法人民間司法改革基金會備份。
